【裁判字號】    95,上更(一),370
【裁判日期】    970317
【裁判案由】    違反毒品危害防制條例
【裁判全文】
臺灣高等法院高雄分院刑事判決     95年度上更(一)字第370號
上  訴  人
即  被  告  乙○○
                    （現於臺灣高雄第二監獄執行中）
指定辯護人  本院公設辯護人  丙○○
上列上訴人因違反毒品危害防制條例案件，不服臺灣高雄地方法
院91年度訴字第3436號中華民國92年7月30日第一審判決（起訴
案號：臺灣高雄地方法院檢察署91年度偵字第19541 號），提起
上訴，判決後經最高法院發回，本院判決如下：
    主  文
原判決關於販賣第一級毒品及定應執行部分撤銷。
乙○○連續販賣第一級毒品，累犯，處有期徒刑柒年拾月，扣案
第一級毒品海洛因陸包（驗後淨重肆點參陸公克）沒收銷燬之，
扣案上開毒品外包裝重壹點參伍公克、販賣毒品用之電子磅秤壹
台、紀事本壹本、空分裝袋拾包、門號0000000000號行動電話壹
支（含SI M卡）、販賣毒品所得新台幣肆萬柒千元，均沒收。上
開未扣案行動電話壹支如全部或一部不能沒收時，追徵其價額；
上開未扣案販賣毒品所得新台幣肆萬柒千元如全部或一部不能沒
收時，以其財產抵償之。
    事  實
一、乙○○綽號為「頭哥」，其明知海洛因係毒品危害防制條例
    第二條所規範之第一級毒品，不得非法持有、販賣，詎竟意
    圖營利，基於販賣第一級毒品海洛因之概括犯意，以其所有
    0000000000號行動電話為聯絡販賣毒品之工具，由欲購買第
    一級毒品之韋立年及秘密證人甲1，與乙○○上開門號行動電
    話聯絡後，於民國（下同）91年4 月及7 月先後2 次，分別
    在甲2在在高雄市○○路某租處及其向其姐姐借住之高雄市○
    ○街18巷43號5 樓之2 暫住處內，販賣海予韋立年施用（韋
    立年已於96年5 月間死亡），價金分別為新台幣（下同）
    1000元及3000元，因其中3000元尚未收取而將之記載於紀錄
    簿內；繼之於自91年4 月中旬某日迄於同年7 月間，先後在
    其上揭暫租處及於甲2在高雄市○○路某租處，先後3 次販賣
    海洛因給甲1施用，其中一次在其上開暫租處，販賣所得價金
    為6000元；其餘2 次分別得款1 萬元及3 萬元。乙○○因而
    取得販賣毒品款4 萬7000元。嗣經高雄市鳳山憲兵隊於91年
    9 月3 日13時30分許持高雄地方法院核發之搜索票，前往高
    雄市○○街18巷43號5 樓之2 搜索時，在乙○○房間衣櫃內
    皮包查扣第一級毒品海洛因6 包（驗後淨重共4.36公克、包
    裝重1.35公克）；在冷氣機上扣得其所有電子磅秤1 台；在
    沙發及衣櫃內扣得其所空分裝袋10包及記載韋立年賒欠3000
    元之販賣毒品帳目紀錄之紀事本1 本
三、案經高雄市憲兵隊移送臺灣高雄地方法院檢察署檢察官偵查
    起訴。
    理  由
壹、證據能力部分：
一、按被告以外之人於審判中有滯留國外或所在不明而無法傳喚
    或傳喚不到者，其於檢察事務官、司法警察官或司法警察調
    查中所為之陳述，經證明具有可信之特別情況，且為證明犯
    罪事實之存否所必要者，得為證據，刑事訴訟法第159 條之
    3 第3 款定有明文。本件秘密證人甲1經本院按址傳拘均因行
    方不明而未到庭，有傳票送達證書、拘提報告等在卷可憑（
    見外放秘密檢舉人資料袋），且其所證與如後所述秘密證人
    甲2所證大致相符，復係主動出面檢舉，是其在高雄市憲兵隊
    所證具有可信之特別情況，且係證明被告是否販賣海洛因之
    犯罪事實存在與否所必要，依上開刑事訴訟法之規定，自有
    證據能力。
二、秘密證人甲2於高雄市憲兵隊訊問所證，核與其於本院審理時
    所證相符，則其於高雄市憲兵隊訊問所證即欠缺作為證據之
    必要性，故無證據能力。又秘密證人甲2於原審法院所為證述
    ，未於訊前或訊後命其具結，亦查無不得令其具結之情事，
    原審亦未說明不得令其具結之原因（見原審卷第196 頁），
    自無證據能力（34年上字第824 號判例參照）。
三、被告以外之人（包括證人、鑑定人、告訴人、被害人及共同
    被告等）於審判外之陳述雖不符刑事訴訟法第159 條之1 至
    之4 等四條之規定，而經當事人於審判程序同意作為證據，
    法院審酌該言詞陳述或書面陳述作成時之情況，認為適當者
    ，亦得為證據；當事人、代理人或辯護人於法院調查證據時
    ，知有刑事訴訟法第159 條第1 項不得為證據之情形，而未
    於言詞辯論終結前聲明異議者，視為有前項之同意，同法第
    159 條之5 定有明文。本判決其餘所引用之證據資料，屬於
    被告以外之人之言詞、書面陳述者，均經審判長於調查證據
    程序中提示或告以要旨，被告、辯護人、檢察官均知悉該等
    證據為傳聞證據，或同意作為證據使用，或未於言詞辯論終
    結前聲明異議，依刑事訴訟法第159 條之5 第1 項、第2 項
    之規定，本院審酌該等證據作成之情況，認為適當，應得為
    證據。
四、秘密證人甲 2 於本院審理時雖證稱：91年度偵字第19541 號
    第32頁之筆錄並非伊之筆錄（見本院上更(一)字第370 號(二)卷
    15頁）。惟經本院當庭採集其指紋送法務部調查局鑑定結果
    ，確為密證人甲 2 接受偵訊之筆錄，有鑑定通知書在卷可憑
    （見同上卷第33、42頁），先此敘明。
貳、實體部分：
一、訊據上訴人即被告乙○○（下稱被告）矢口否認有何販賣第
    一級毒品海洛因之犯行，辯稱：其在高雄市○○區○○街共
    有三個房間，朋友柯進德、丁○○、韋立年均住過，柯進德
    、丁○○曾一起拿海洛因回來在房間分裝，電子磅秤、海洛
    因是柯進德所有，是柯進德在其住處販賣毒品云云。
二、經查：
  (一)警方於在高雄市○○街18巷43號5 樓之2 被告暫住處搜索扣
    得之粉未6 包、門號0000000000號行動電話係被告所有之事
    實，業據其自承在卷（見本院上更(一)字第370 號(一)卷第15 6
    頁、偵查卷第5 頁）。扣案電話記事簿是被告之筆跡，電話
    簿內內「韋」係指韋立年，亦據被告於檢察官偵查中及原審
    法院自承在卷（見偵查卷第152 頁背面、153 頁、原審卷第
    38頁）。證人陳銘哲（警方查獲時在場之人）於檢察官偵查
    中亦證稱：「（現場查獲物品時你有無在場？）有，我有看
    到從乙○○房間拿出海洛因」等語（見偵查卷第143 頁背面
    ）。而查獲扣案之上開粉末6 包，經送法務部調查局鑑定結
    果，確係第一級毒品海洛因、合計淨重4.36公克，包裝重
    1.35公克、純度百分之29.62 、純質淨重1.29公克，有該局
    鑑定通知書一紙在卷可證（見偵查卷第117 頁）。
  (二)秘密證人甲1於高雄市憲兵隊訊問時證稱：「我於91年4 月於
    家中見綽號『頭哥』之男子來找我哥販賣一級毒品海洛因給
    我哥施用，當時我患有骨盆腔炎，多次向醫院治療皆無改善
    ，我哥見我病痛不堪，便向我說他有方法幫我改善，就幫我
    施打海洛因以減輕我的痛苦，我就因此染上毒癮，之後我哥
    向我說以後向『頭哥』直接購買就可以等語（見警卷第4 頁
    背面」；證人甲2於檢察官偵查中具結證稱：「（為何出來檢
    舉？）因為我的朋友吸毒導致精神失常，跳樓自殺，後來我
    朋友『小寶』韋立年有在用毒品，我有跟他去買毒品，之前
    『小寶』要我幫他放搖頭丸我不願意，所以我跟著『小寶』
    到『頭哥』乙○○吉昌街住處看過他們2 人交易毒品，錢好
    像事先講好了」等語（見偵查卷第32頁背面）；於本院審理
    時亦證稱：「（在庭被告的綽號叫什麼名字？）好像叫『頭
    哥』、「（有無目睹韋立年向頭哥購買毒品之情形？）我有
    看過」、「（你看過幾次？）幾次我不記得，因為時間太久
    」、「（你以前憲兵隊筆錄中陳述91年7 月中旬在高雄市○
    ○街18巷43號5 樓之2 綽號『頭哥』住處泡茶而當時有看到
    韋立年向頭哥購買毒品海洛因施打有這一回事？）有」、「
    （韋立年當時有購買多少？有無交付錢？）有無給錢，我沒
    有看到」、「（有無看到他們交付毒品？）有」等語（見本
    院上更(一)字第370 號(二)卷第14頁）等語，均一致指認被告綽
    號叫『頭哥』，且有販賣海洛因給韋立年，參以被告於檢察
    官偵查中及原審法院自承偵查卷所附帳目紀錄紀事本（見偵
    卷第70頁）中有關：「韋3000」等文字係其所記載，而「韋
    」係指韋立年等語觀之，秘密證人甲1及甲2上開證述應屬可信
    ，是被告確有於91年4 月及7 月間先後2 次，分別在其暫住
    處及甲2在高雄市○○路租處販賣海洛因給韋立年之事實，應
    堪認定。再參以如後所述，被告亦曾販賣第一級毒品給秘密
    證人甲1，且價金已付清，且扣案帳冊上亦無任何記載觀之，
    該紀事本上之「韋」字之後3000之數字應係韋立年所積欠之
    購毒款3000元，用以備忘，便於催討，核與甲1之情形自不同
    自明。是被告先後2 次購買毒品之價金中，其中一次3000元
    應尚未給付，而另一次之價金究竟多少，雖無確切之資料可
    資證明，應採最有利於被告之方式以1000元計算。
 (三)秘密證人甲1於高雄市憲兵隊另證稱：之後我就陸陸續續向『
   頭哥』購買毒品施用，直至今年8 月中旬，經由好友規勸，
   我也覺得深受毒品之害，決心戒除毒癮，因此前往醫院請求
   協助勒戒」、「（你知道綽號『頭哥』之男子真實姓名及其
   住所嗎？）我不知其姓名，我只知其居住於高雄市○○街18
   巷43號5 樓之2 」、「（你都如何與『頭哥』取得聯繫？）
   我平常向『頭哥』購買毒品時都是撥0000000000之行動電話
   給他，相約在他家樓下，我會拿他從樓上丟下之鑰匙進入他
   的住處購買毒品」、「我是經由我哥而認識『頭哥』，我們
   只有買賣關係」等語（見警卷第2 頁背面）；於檢察官偵查
   中亦先後具證稱：我自己也有跟『頭哥』買過，後來我用
   0000000000手機聯絡，自己到他吉昌街住處去買」、「（你
   與『頭哥』買每次多少錢？）半錢6000元，有時候1 萬元」
   等語（見偵查卷第31頁背面）；「（卷內0000000000通聯紀
   錄請指述）我可以指認出來其中0000000000的電話是韋立年
   的電話，0000000000是我用來聯絡的，這支是我朋友的，這
   裡面我勾選的電話都是我用來購買毒品，也有用韋立年的電
   話向他購買毒品；透過韋立年向他購買毒品，但是我沒有直
   接和他用電話聯絡」等語（見偵查卷第31頁背面、第156-15
   7 頁）。秘密證人甲 2 於本院審理時亦證稱：「（是否認識
   韋立年？）認識」、「（與他是什麼關係？）朋友，朋友介
   紹認識」、「（是否女朋友介紹認識？）是的」、「（你是
   否認識被告乙○○？）認識」、「（你是否去過乙○○家？
   ）去過一次，因我的女朋友要購買毒品」、「（除了這一次
   以外是否再去過乙○○的家？）沒有，但是乙○○有去過我
   跟我女友住的地方，有2 、3 次」、「（你看到女友拿多少
   錢，購買多少毒品？）拿多少錢購買毒品我不清楚」、「（
   買何種毒品？）海洛因」、「（乙○○去你女友住處2 、3
   次做什麼？）送海洛因毒品給她」、「（乙○○送多少毒品
   去？）我知道一次是3 萬多元，其他也有5 、6 千元以上」
   、「（你是否當場看到他們交付毒品與金錢？）有」「（你
   看到乙○○去你住處有幾次？）3 次，但我看過交易有2 次
   」、「（另外一次乙○○去做什麼事情？）我不清楚，乙○
   ○與我女友在樓下見面」、「（除了這一次之外，你何時情
   況看過購買毒品？）我之前的女友向他購買毒品」、「（時
   間？）91年7 月中旬之前，時間我不記得，就是我看到韋立
   年購買毒品大概半年之內」、「（你親眼看到你女友向『頭
   哥』購買毒品幾次？）3 次」、「（你以前陳述看到被告到
   你住處有3 次而看到交易2 次究竟何事？）剛好我在旁邊，
   我女友向他購買毒品海洛因，我確實看到他們交易有3 次」
   、「（每次交易價格多少？）看所拿的數量而定，有時5 、
   6 千元，也有2 、3 萬元」、「（你女友所購買毒品的地點
   在那裡？）在我高雄市○○路承租的房子」、「（你在鳳山
   憲兵隊根本沒有說你女友向頭哥購買毒品，為何你今日陳述
   你女友向『頭哥』購買毒品有何意見？）因為憲兵隊沒有問
   我，我沒有說，現在因法官有問我才回答」等語（見本院上
   更(一)字第370 號(二)卷第9-15頁、82-8 5頁），核與秘密證人
   甲1 證 稱：之後我陸陸續向頭哥購買海洛因之情事大致相符
   。再依秘密證人甲1所證，韋立年所持之行動電話門號為0000
   000000號，而該行動電話於91年7 月12日至同年8 月15日止
   曾與被告所持有之0000000000號電話有頻繁之聯繫，秘密證
   人甲1自己所使用之行動電話於同一期間亦有與被告頻繁聯繫
   ，此有和信電訊股份有限公司（下稱和信電訊公司）所檢送
   之行動電話雙向通聯紀錄附卷可憑（見偵查卷第36-48 頁）
   。足以佐證秘密證人甲1自己及其所指陳之韋立年確實有以行
   動電話與被告前開行動電話聯繫，用以接洽買賣毒品事宜。
   是被告確有在自己之住處及秘密證人甲2之住處販賣海洛因給
   甲1 秘 密證人之事實應堪認定。秘密證人甲1於檢察官偵查中
   雖證稱「係自91年2 月開始向被告買海洛因」、「所以2 月
   到5 月的通聯紀錄我找不到」等語。惟參酌前述其於高雄市
   憲兵隊訊問時證稱：「我於91年4 月於家中見綽號『頭哥』
   之男子來找我哥販賣一級毒品海洛因給我哥施用，當時我患
   有骨盆腔炎，多次向醫院治療皆無改善，我哥見我病痛不堪
   ，便向我說他有方法幫我改善，就幫我施打海洛因以減輕我
   的痛苦，我就因此染上毒癮，之後我哥向我說以後向『頭哥
   』直接購買就可以等語觀之，秘密證甲1第1 次向被告購買毒
   品之時間應係91年4 月間較合於事實，再者，秘密證人甲2證
   稱「其女友購買海洛因係在92年7 月中旬之前」，則秘密證
   人甲1購買毒品之期間應係「91年4 月至7 月間」。至購買海
   洛因之金額除秘密證人甲1所稱1 萬及6000元外，另1 次金額
   究為若干？本院審酌秘密證人甲2上開先後均證稱有3 萬元之
   毒品交易觀之，應以3 萬元計。又依秘密證人甲1所證，韋立
   年所持之行動電話門號為000000 00 00號，而該行動電話於
   91年7 月12日至同年8 月15日止曾與被告所持有之
   0000000000號電話有頻繁之聯繫，秘密證人甲1自己所使用之
   行動電話於同一期間亦有與被告頻繁聯繫，此有和信電訊股
   份有限公司（下稱和信電訊公司）所檢送之行動電話雙向通
   聯紀錄附卷可憑（見偵查卷第36- 48頁）。足以佐證秘密證
   人甲1自己及其所指陳之韋立年確實有以行動電話與被告前開
   行動電話聯繫，用以接洽買賣毒品事宜。
 (四)參以刑案人犯在監所最新資料報表、法務部在監在押資料表
   及、臺灣高等法院被告全國前案紀錄表（見偵查卷第24頁、
   原審卷第67-77 、79-108）顯示，韋立年確係一長期施用毒
   品之人，其自87年8 月間觀察勒戒之後，即持續多次反復進
   出戒治所，且其於90年12月20日停止戒治後，於91年8 月22
   日因施用毒品，再度進入戒治所實施強制戒治，足見其於90
   年12月停止戒治後，確實在91年8 月22日以前即再次復有施
   用毒品海洛因之行為，以致在91年8 月22日又進入戒治處所
   實施強制戒治，韋立年確有施用毒品海洛因無訛，秘密證人
   甲1及甲2證述應屬可信，被告確有販賣毒品海洛因給韋立年無
   訛。
 (五)被告所使用之0000000000號行動電話係91年2 月2 日所核發
   ，此經和信電訊公司函覆在卷（見偵查卷第36頁）而檢察官
   向和信電訊公司所函查被告持有上開電話之雙向通聯記錄係
   自91年5 月至同年8 月15日止（見同上偵查卷第35頁），而
   和信電訊公司查詢期間亦係2002年5 月1 日至同年8 月15日
   止，是不能據此認秘密證人Ｃ１所證：其自91年4 月間於家
   中見綽號「頭哥」之男子來找韋立年販賣海洛因給韋立年等
   語為不可採。被告於檢察官偵查及原審審理時辯稱：上開行
   動電話號碼其係於91年7 月份才開始使用云云（見偵卷第15
   2頁，原審卷第174 頁），應係避重就輕之詞，不足採信。
 (六)如前所述，被告於檢察官偵查中及原審法院自承偵查卷所附
   帳目紀錄紀事本（見偵卷第70頁）中有關：「韋3000」等文
   字係其所記載，而「韋」係指韋立年，再核之上開二秘密證
   人甲1及甲2均證述被告確有販賣毒品海洛因予韋立年，已詳前
   述，更徵被告有販賣毒品海洛因予韋立年，是該紀事本上之
   「韋」字確係韋立年姓名之簡稱，至「韋」字之後3000之數
   字則無非韋立年所積欠之購毒款3000元，用以備忘，便於催
   討，此觀之被告亦曾販賣第一級毒品給秘密證人甲1（如前述
   ），但販賣給甲1部分，扣案帳冊上並無記載，此乃甲1購毒款
   已付清，自不須記載，二者不同自明。被告事後於原審雖辯
   稱：其僅係代名為「國正」之人所為之紀錄云云。然經原審
   訊之被告，被告竟就「國正」者之詳細姓名年籍均無所知，
   事後復稱與「國正」之人之共同朋友亦全無聯絡云云（見原
   審卷第63、149 頁），已與常情不合；且被告所提供「國正
   」之人之行動電話號碼0000000000號（見原審卷第63頁），
   經原審函查結果，該電話亦屬名為「王育宏」之人所有，而
   由原審調取王育宏之口卡資料，供被告核閱，被告對於王育
   宏之人完全不相識，且從未聽聞其名，是被告此部分所辯，
   無非事後編造子虛之詞，委無可採；再核之被告先於憲兵隊
   詢問及偵查初訊時供述：韋立年係向柯進德購買毒品云云，
   惟事後竟又供稱：韋立年之帳目紀錄竟係「國正」之人囑其
   所書寫等語（見偵查卷第152 頁、原審卷第35頁），則販賣
   毒品海洛因予韋立年者既係柯進德，囑被告書寫紀錄韋立年
   購買毒品之帳目者竟是名為「國正」之人，足見被告所為供
   述非但前後矛盾，亦不符常理，顯係臨訟編纂，意圖卸責之
   詞，從而，被告前後所供關於係柯進德販毒並擁有扣案毒品
   海洛因，以及「國正」要其紀錄販毒帳目紀錄云云，均無可
   信憑。
 (七)被告所舉證人丁○○於本院審理時證稱：沒有人叫伊「國正
   」，未曾聽聞被告有一綽號叫「頭哥」，印象中並無請被告
   為伊記帳的習慣，好像有請被告記載一些小支出，好像一次
   有位乘客欠我3000元車錢，請被告幫我記載，這樣伊才知道
   這一些乘客有欠伊車錢，伊不認識韋立年之人，扣案筆記不
   是伊記載，內容亦完全無印象，只有一筆3000元自台中至高
   雄往來車資，其他沒有印象，乘客名字伊忘了，是住高雄市
   鼓山區渡船頭哈碼星之人，現在大約50幾歲之人等語（見本
   院上更(一)字370 號(二)卷第79-82 頁）。惟韋立年係64年2 月7
   日出生，居住於高雄市前鎮區，有其個人基本資料查詢結果
   在卷可憑（見本院上更(一)字第370 號(一)卷第161 頁），迄於
   證人丁○○為上開證述時不過30餘歲，亦非居住於鼓山區，
   何況證人丁○○並無「國正」之綽號，其顯非被告所辯綽號
   「國正」之人，是證人丁○○所證3000元部分係伊請被告記
   載客人積欠伊之車資云云，即非可採，難執為被告有利之採
   認。又被告確有「頭哥」之綽號，已據證人甲1、甲2證述明確
   ，是證人丁○○證稱：未曾聽聞被告有一綽號叫「頭哥」云
   云，亦不足為被告有利之認定。
 (八)如上所述，扣案海洛因係自被告居住上址屋中其使用房間內
   查得扣案，海洛因隱匿於被告使用房間衣櫃裡皮包內，電子
   磅秤一台則藏置在另房冷氣機夾縫中，分裝袋亦藏匿在另房
   之櫃子內查扣，此據證人徐均城（即查獲員警）於檢察官偵
   查中證述明確（見偵查卷第83頁），且繪有查獲現場及上開
   扣押物藏置所在之簡圖附卷足參（見偵查卷第86頁），上開
   扣押物所在位置均非顯明，可知係刻意藏置，而被告確有販
   賣海洛因之予韋立年及甲1，已如前述，再參酌扣案物品藏放
   之空間係在被告所得支配房間內，且分裝袋、電子磅秤等並
   非貴重物品，又係販賣毒品之工具等情觀之，上開物品應係
   被告所有應無疑義。被告空言否認，又無其他任何證據足資
   證明該等扣案物品之物主係另有其人，被告此部分所辯，亦
   無足採。
 (九)按販賣海洛因係違法之行為，且為檢警嚴厲查緝之重點，不
   法交易風險頗高，毒品取得來源管道極為隱密而困難，犯罪
   之最輕法定本刑為死刑、無期徒刑並得併科罰金，設若無利
   可圖，衡情當甘冒被查獲被判擔重刑之風險，而虧損或以平
   價賣出之理。是被告主觀上確係基於營利之意圖而販賣毒品
   予韋立年及甲1無訛。綜上所述，被告所辯委無可採，其販賣
   第一級毒品之犯行洵堪認定。
 (十)按韋立年已於96年5 月1 日死亡，有個人基本資料查詢結果
   在卷可憑（見本院上更(一)字第370 號(一)卷第161 頁），是被
   告及辯護人聲請調查此部分證據已無從調查；被告聲請傳喚
   柯進德部分亦經其以言詞捨棄（見同上卷第211 頁），故亦
   不予調查，附此敘明。
三、按行為後法律有變更者，適用行為時之法律；但行為後之法
    律有利於行為人者，適用最有利於行為人之法律，刑法第2
    條第1 項定有明文。上開規定係規範行為後法律變更所生新
    舊法律比較適用之準據法。而比較時應就罪刑有關之事項，
    如共犯、未遂犯、想像競合犯、牽連犯、連續犯、結合犯，
    以及累犯加重、自首減輕及其他法定加減原因，如身分加減
    與加減例等一切情形，綜合全部罪刑之結果而為比較，予以
    整體適用（最高法院95年度第8 次刑事庭會議決議參照）。
    本件被行為後，刑法第33條、第47條、第56條、64條、第65
    條等條文、業經於94年2 月2 日修正公布，於95年7 月1 日
    施行。依刑法第2 條之規自應就被告行為前、後相關法律比
    較新舊法以決定應適用之法律：(一)如後所述，販賣第一級毒
    品罪得併科1 千萬元以下罰金，而修正後之刑法第33條第5
    款規定「罰金：新臺幣1, 000元以上，以百元計算之」，修
    正前之刑法第33條第5 款則規定「罰金：1 元（銀元）以上
    」，是有罰金刑之犯罪，在修法前法院所得科處之最低度法
    定刑係銀元1 元即新臺幣3 元，依罰金罰鍰提高標準條例第
    1 條前段提高後為90 0元，在修法後最低法定刑則係新臺幣
    1,000 元，自亦以舊法對被告較為有利。(二)關於累犯，修正
    後刑法第47條規定，乃以出於故意再犯有期徒刑以上之罪者
    為限，並增訂強制工作免其執行或執行完畢後，5 年內故意
    再犯有期徒刑以上之罪者，以累犯論之規定（擬制累犯）。
    成立累犯之要件限縮於故意犯，對於行為人較為有利。雖修
    正前刑法第49條依軍法受審判者不適用累犯之規定，修正後
    則規定仍應論以累犯，就受軍法審判成立累犯部分，累犯範
    圍已有所擴張，當屬科刑規範事項之變更，應依修正後刑法
    第2 條「從舊從輕」原則比較新舊法之適用（最高法院96年
    台上字第4769號、第4901號、第5510號判決參照）。如後所
    述，本件被告應論以累犯，惟其並無受軍法審判之前科紀錄
    ，是應以行為後之刑法第47條之規定對於被告較為有利。
    (三)修法後刑法第56條連續犯之規定業經廢除，因行為後新法
    業已刪除連續犯之規定，此刪除雖非犯罪構成要件之變更，
    但顯已影響行為人刑罰之法律效果，自屬法律有變更，如適
    用新法，除集合犯、散佈犯等實質上一罪外，均應一罪一罰
    ，而依舊法之規定，僅能論以一罪，自以舊法對被告較為有
    利。(四)修正前刑法第64條第2 項、第65條第2 項規定：死刑
    減輕者，為無期徒刑或15年以下12年以上有期徒刑。無期徒
    刑減輕者，為7 年以上有期徒刑，修正後刑法第64條第2 項
    、第65條第2 項則分別規定：死刑減輕者，為無期徒刑。無
    期徒刑減輕者，為20年以下15年以上有期徒刑，自應以修正
    前之刑法第修正後刑法第64條第2 項、第65條第2 項規定對
    於行為人較為有利。綜合上開說明，就累犯而言，固以新法
    對被告較為有利，惟就減刑之限制及連續犯之廢止而言，因
    新法之限制較嚴，自以舊法對之被告較為有利，而如後所述
    ，本院審酌被告犯罪之情節，認有酌減被告法定刑之必要，
    因此經綜合比較結果，以適用舊法較有利於被告，自應全部
    適用舊法，先此敘明。
四、查海洛因係毒品危害防制條例第二條所稱之第一級毒品，不
    得非法販賣、轉讓。核被告販賣海洛因所為，係犯修正前毒
    品危害防制條例第四條第一項之販賣第一級毒品罪。被告因
    販賣毒品海洛因而持有海洛因之犯行部分，應為販賣海洛因
    之犯行所吸收，不另論罪。被告先後多次販賣毒品海洛因之
    犯行，時間緊接，觸犯犯罪構成要件相同之罪名，顯係基於
    概括犯意為之，為連續犯，應依修正前刑法第56條規定各論
    以一罪。被告前因違反毒品危害防制條例案件，經台灣高雄
    地方法院以88年度訴字第2425號判決判處有期徒刑5 月確定
    ，於89年12月11日執行完畢，此有本院被告全國前案紀錄表
    一份卷附可憑（見本院上更(一)卷第27頁），其於執行完畢後
    5 年以內再故意犯本件有期徒刑以上之販賣第一級毒品罪，
    為累犯，應依修正前刑法第47條規定加重其刑，惟所犯販賣
    第一級毒品罪之法定刑為死刑或無期徒刑部分，依法不得加
    重，僅就併科罰金部分加重其刑。再者，被告所觸犯販賣第
    一級毒品罪法定本刑為死刑或無期徒刑得併科罰金新台幣一
    千萬元以下罰金，而如前所述，扣案之毒品海洛因驗後淨重
    僅約4.36公克，純質淨重亦僅有1.29公克，數量甚微，且其
    販售之對象僅2 人，販賣之次數僅5 次，且數量不多，散播
    毒品之範圍有限，散播數量亦微少，如量處最低法定刑度之
    無期徒刑，猶屬過重，客觀上足以引起一般人之同情，爰依
    刑法第59條之規定酌減其刑，並先加後減。
五、公訴意旨另以：被告乙○○意圖營利，基於販賣第一級毒品
    海洛因之概括犯意，自91年4 月間起，至91年8 月上旬止，
    在高雄市○○街18巷43號5 樓之2 住處內，連續販賣第一級
    毒品給綽號為「則、坤、君、頭、彬、雄」等不特定人施用
    ，因認被告乙○○此部分亦涉有犯販賣第一級毒品罪嫌。公
    訴人指訴被告自91年4 月間起至91年8 月間止，連續販賣第
    一級毒品給綽號為「則、坤、君、頭、彬、雄」等不特定人
    施用部分，係以查扣帳冊記載為唯一證據。惟被告堅決否認
    此部份犯行，且綽號「則、坤、君、頭、彬、雄」等人並無
    真實姓名供查證，則被告被訴此部罪嫌尚屬不能證明，公訴
    人所為舉證既未達通常一般人均不致有所懷疑，而得確信其
    為真實之程度，本應為無罪之諭知，惟因公訴人認此等部分
    與前開有罪部分，有連續犯裁判上一罪之關係，自毋庸另為
    無罪之諭知，附此說明。
六、原審就被告販賣第一級毒品部分予以論罪科刑，固非無見，
    惟查：(一)被告並無於91年4 月間起至91年8 月上旬止，連續
    販賣第一級毒品海洛因綽號「則、坤、君、頭、彬、雄」等
    不特定人施用，已如前述，原判決認定被告亦有此等部分販
    賣第一級毒品犯行，容有未合；(二)被告持以供販賣第一級毒
    品之行動電話，及販賣第一級毒品所得款，雖未扣案，仍應
    依毒品危害防制條例第19條第1 項之規定宣告沒收，如全部
    或一部不能沒收時，追徵其價額或以其財產抵償之，原判決
    漏未宣告，亦有未合；(三)原審未及比較新舊法，亦有未當。
    被告上訴意旨否認犯罪，指摘原判決不當，雖無理由，但原
    判決此部份既有上開可議，自應由本院將原判決關於販賣第
    一級毒品及定執行刑部分，均撤銷改判。審酌被告販賣第一
    級毒品之犯罪動機、目的，所為使人沉迷於毒癮，輕則戕害
    身心，重則引發諸多犯罪，對國人健康及社會治安之傷害深
    鉅，其販賣第一級毒品之對象及數量不多，及其犯罪後態度
    等一切情狀，仍量處有期徒刑7 年10月。扣案第一級毒品海
    洛因6 包，驗後淨重共4.36公克，係查毒獲之毒品，應依毒
    品危害防制條例第18條第1 項規定沒收銷燬之；上開毒品外
    包裝係被告所有而供包裝販賣毒品海洛因所用之物；扣案電
    子磅秤一台、帳目紀錄之紀事本1 本亦均係被告所有，已如
    前述，且均供被告販賣毒品所用之物，爰依同條例第19條第
    1 項規定沒收；未扣案搭配和信電訊公司門號0000000000
    號之行動電話壹支（含SIM 卡），係被告所有（本院上更(一)
    字(二)卷第130 、131 頁參照），而供販賣毒品所用之物；4
    萬7000元，係被告販賣毒品所得之財物，均應依同條例第19
    條第1 項之規定併宣告沒收，行動電話壹支如全部或一部不
    能沒收時，追徵其價額；販毒所得4 萬7000元如全部或一部
    不能沒收時，以其財產抵償之，尚未收取販賣給韋立年之
    3000元部分既未實際收取獲利，自不應諭知沒收；空分裝袋
    10包係被告所有，已如前述，且係預備供販賣毒品所用之物
    ，爰刑法第38條第1 項第2 款宣告沒收。扣案針筒、吸食器
    、美娜水、殘留毒品分裝袋等物均係施用毒品所用之物，捲
    煙器、藥丸（非毒品）、電話名冊等物，亦無證據證明與本
    件販賣第一級毒品有何關聯性，故亦不得宣告沒收。疑似大
    品麻煙一支，經送高雄醫學大學附設中和紀念醫院鑑驗結果
    並非大麻，有該醫院檢高驗報告一紙在卷可查（見偵查卷第
    114 頁），自無犯罪可言，亦不得宣告沒收。至扣得之第四
    級毒品ＤＩＡＺＥＰＡＭ，已由公訴人另聲請單獨宣告沒收
    ，併敘明之。
七、被告被訴轉讓第一級毒品海洛因部分，經本院前審駁回上訴
    後，亦經最高法院駁回其上訴確定，故不另論列。
據上論結，應依刑事訴訟法第369 條第1 項前段、第364 條、第
299 條第1 項前段，修正前毒品危害防制條例第4 條第1 項、第
18 條 第1 項前段、第19條第1 項，刑法第2 條第1 項、第11條
、修正前刑法第47條、第56條、第59條、第38條第1 項第2 款，
判決如主文。
本案經檢察官陳國全到庭執行職務。
中    華    民    國    97    年    3     月    17    日
                  刑事第四庭    審判長法  官  蕭權閔
                                      法  官  陳吉雄
                                      法  官  李嘉興
以上正本證明與原本無異。
如不服本判決應於收受本判決後10日內向本院提出上訴書狀，其
未敘述上訴理由者，並得於提起上訴後10日內向本院補提理由書
狀（均須按他造當事人之人數附繕本）「切勿逕送上級法院」。
中    華    民    國    97    年    3     月    17    日
                                      書記官  郭榮芳
附錄本件判決論罪科刑法條：
毒品危害防制條例第四條第一項
製造、運輸、販賣第一級毒品者，處死刑或無期徒刑；處無期徒
刑者，得併科新台幣一千萬元以下罰金。


司法院資訊處製作；財團法人民間司法改革基金會備份。
